臺灣高等法院臺中分院民事裁定　　　　　 96年度抗字第389號
抗告人　　 乙○○
相對人　　 台中縣豐原地政事務所
法定代理人 丁○○
相對人　　 甲○○
相對人　　 丙○○
上列當事人間請求撤銷查封登記事件，上訴人對於中華民國96年
6月27日臺灣台中地方法院96年度訴字第1721號裁定提起抗告，
本院裁定如下：
    主文
抗告駁回。
抗告費用由抗告人負擔。
    理由
一、按提起民事訴訟，應依民事訴訟法第77條之13規定繳納裁判
    費；又依民事訴訟法第116條第1項規定，當事人之書狀，應
    記載當事人之住所或居所，此等乃起訴必須具備之程式。本
    件抗告人對相對人提起撤銷查封登記等訴訟，未依前述規定
    繳納裁判費，及於起訴狀載明相對人甲○○之真正住所或居
    所，經原審於民國96年5月25日裁定命抗告人於收受裁定5日
    內補正，該裁定已於96年5月30日送達抗告人，有送達證書
    在原審卷可憑（見原審卷第10頁），抗告人逾期迄未補正，
    有原審查詢表一份在原審卷為證（見原審卷第17頁），其訴
    自為不合法，應予駁回。原審因而裁定駁回抗告人之訴，核
    無不合。
二、抗告意旨略以：當事人之書狀，應記載當事人之住所或居所
    ，固為民事訴訟法第116條第l項所定，惟依同法第121條規
    定，此乃可補正事項，即民事訴訟法第116條為訓示規定，
    非為強制規定，抗告人雖未照辨，應不至遽受不利影響。況
    相對人甲○○住居所在何處，非抗告人所能掌握了解，反而
    鈞院95年中院慶民執96執子第13168號函，囑託查封登記之
    書狀記載相對人之住居所更加真實。抗告人原聲請狀亦執此
    主張，是請鈞院依民事訴訟法第350條規定，對機關內部所
    掌文書就近調取，以茲爭訟兩便。至於裁判費部分，因本件
    係抗告人執臺灣臺中地方法院（下稱臺中地院）95年度重訴
    字第100號確定判決，辦理被繼承人張銀溪所有不動產之所
    有權移轉登記，而遭第三人即相對人甲○○搶先一步辦理查
    封之排除妨害請求，聲請人前已依法繳納栽判費，該除去妨
    害請求權（即撤銷查封），本件係臺中地院前開95年度重訴
    字第100號事件之延續，裁判費自不應一案二繳，況上開民
    事判決於95年7月18日已確定，相對人甲○○竟能於96年3月
    22日聲請查封登記，該債權是否通謀創設或乘人之危，至為
    顯然，請求依民事訴訟法第288條規定為職權調查證據。綜
    上，本件債務人張銀溪係於93年9月2日死亡，而相對人甲○
    ○遲至96年3月22日後始聲請查封張銀溪君之不動產，其與
    張銀溪先生之債權關係是否為真正，不辯自明。既該權義關
    係為虛偽不存在，是相對人甲○○申請保全債權而為查封登
    記之聲請即不成立，聲請人聲請除去妨害登記之請求，即屬
    適法等語，核均屬實體上理由，應待抗告人繳納裁判費用及
    補正被告之真正住居所，起訴程式合法後，再予審究，抗告
    人執前詞指摘原裁定不當，求予廢棄，尚屬無據，其抗告為
    無理由，應予駁回。
據上論結，本件抗告無理由，依民事訴訟法495條之1第1項、第
449條第1項、第95條、第78條，裁定如主文。
中　　華　　民　　國　　96　　年　　8 　　月　　28　　日
                  民事第六庭    審判長法　官　袁再興
                                      法　官  盧江陽
                                      法　官  陳賢慧
以上正本係照原本作成。
再為抗告應以適用法規顯有錯誤為理由，並經本院之許可，該許
可以原裁定所涉及之法律見解具有原則上之重要性者為限。
如提起再抗告者應於裁定送達後十日內向本院提出抗告理由狀（
須按照他造人數附具繕本）並繳納抗告裁判費新臺幣壹仟元，同
時委任律師或具有律師資格之關係人為代理人。
                                      書記官　金珍華
中　　華　　民　　國　　96　　年　　8 　　月　　30　　日
                                                      Ｃ
